【裁判字號】    92,易,191
【裁判日期】    920731
【裁判案由】    商標法
【裁判全文】
臺灣板橋地方法院刑事判決                          九十二年度易字第一九一號
    公  訴  人  臺灣板橋地方法院檢察署檢察官
    被      告  甲○○
                丙○○
右列被告等因違反商標法案件，經檢察官提起公訴〔九十一年度偵字第一五七０四號
〕，本院判決如左：
    主  文
甲○○、丙○○，均無罪。
    理  由
壹、公訴意旨略以：甲○○係加八印刷品有限公司〔下稱加八公司〕之負責人，而丙
    ○○則係加八公司之實際負責人，二人竟意圖營利，自民國〔下同〕九十年四、
    五月間起，明知「HOT WHEELS」〔起訴書載為『HOTWHEEL』〕係美商美藝玩具股
    份有限公司〔下稱美藝公司〕登記所有之商標，使用於玩具、領章等商品，竟未
    經美藝公司之許可或授權，夥同在大陸弘揚商標廠之人員乙○○，意圖欺騙他人
    ，於相類似之商品鑰匙圈上使用「HOT WHEELS」商標，並擅自在大陸印製寄給客
    戶參考及要約購買之廣告鑰匙圈目錄上，印上美藝公司所有之「HOT WHEELS」商
    標，侵害美藝公司之商標專用權，並由丙○○帶回臺灣寄給客戶招攬業務販售圖
    利，嗣於九十一年一月底，為美藝公司發覺。因認被告涉犯修正前商標法第六十
    二條第一款、第二款、第六十三條之罪嫌。
貳、商標法業經  總統於九十二年五月二十八日以華總一義字第０九二０００九五九
    九０號令修正公布全文九十四條條，並自公布日起六個月後施行，爰據修正前即
    現行商標法有關規定，將本案審結之。
參、按犯罪事實應依證據認定之，無證據不得推定其犯罪事實，又不能證明被告犯罪
    應諭知無罪之判決，刑事訴訟法第一百五十四條、第三百零一條第一項定有明文
    。次按告訴人之告訴係以使被告受刑事訴追為目的，是其指訴是否與事實相符，
    仍應調查其他證據以資審認〔五十二年台上字第一三００號判例〕。又認定犯罪
    事實應憑積極證據，倘積極證據不足以為不利於被告事實之認定時，即應為有利
    被告之認定，更不必有何有利之證據，最高法院三十年上字第八一六號著有判例
    ，所謂「積極證據足以為不利被告事實之認定」，依據同院七十六年臺上字第四
    九八六號判例意旨，係指據為訴訟上證明之全盤證據資料，在客觀上以達於通常
    一般之人均不致於有所懷疑，而得確信被告確曾犯罪之程度；若未達到此一程度
    ，而有合理懷疑之存在時，即無從為被告有罪之確信。公訴人認被告等涉右開犯
    嫌，係以〔一〕被告坦承於右揭時、地，均有該目錄。〔二〕告訴人之代理人提
    出印有「HOT WHEELS」之鑰匙圈壹個。〔三〕告訴人提出之報價單等為據〔參見
    起訴書證據及所犯法條欄一〕；訊據被告等人，堅決否認犯罪，茲摘錄其等答辯
    要旨如下：〔壹〕被告甲○○之答辯意旨略以：坦承伊係加八公司登記之負責人
    ，但不知附表所示商標係告訴人美藝公司所有。伊未侵害告訴人之商標專用權，
    未違反商標法。乙○○向伊陳述已獲商標專用權人授權，伊不知乙○○未獲授權
    。告訴人提出之鑰匙圈並非弘揚商標廠所製造。廣告鑰匙圈目錄是弘揚公司印好
    後寄回臺灣的；系爭鑰匙圈並非告訴人商標指定使用之商品。告訴人之代理人陳
    述系爭商標指定專用之商品未包括鑰匙圈，就商品之功能、用途言之，沒有人將
    徽章當鑰匙圈，鑰匙圈是實用性的物品，伊不認為鑰匙圈與徽章為類似商品等；
    〔貳〕被告丙○○之答辯意旨略以：坦承伊係加八公司實際負責人，但不知附表
    所示商標係告訴人美藝公司所有。伊未侵害告訴人之商標專用權，未違反商標法
    。廣告鑰匙圈目錄乙○○提供給伊，並非加八公司印製伊未委託乙○○製造。偵
    查卷第三十頁附鑰匙圈，與弘揚公司製造之鑰匙圈『頭』不一樣。鑰匙圈並非告
    訴人公司系爭商標指定專用之商品。告訴人之代理人陳述系爭商標指定專用之商
    品未包括鑰匙圈，就商品之功能、用途言之，沒有人將徽章當鑰匙圈，鑰匙圈是
    實用性的物品，伊不認為鑰匙圈與徽章為類似商品等；查：
    一、本件告訴人於提出告訴之際提出審定號「第一一三九七五號」暨「「第八三
        三五二四號」「HOT WHEELS」商標之註冊資料影本〔參見九十一年度他字第
        二四一一號卷第九頁、第十頁〕，上開貳商標均係「正商標」，指定專用之
        商品暨專用期間均不相同〔參見前引卷頁〕。據告訴人之代理人於本院陳述
        「我們註冊的範圍〔指定專用商品〕雖不包括鑰匙圈，但我們註冊的範圍包
        括『徽章』，我們認為與鑰匙圈有近似性，我們主張系爭鑰匙圈與審定號八
        三三五二四號商標所指定專用商品中的『徽章』是相類似的商品。」、「我
        們認為在『用途』、『表徵』上有相似性」〔參見本院九十二年七月十八日
        審判筆錄〕，據此，告訴意旨暨起訴書所訴受侵害之商標，應係附表所示審
        定號第八三三五二四號商標。
    二、附表所示商標指定專用於「髮夾、包裝禮物用緞帶與緞帶花、鬆緊帶、刺繡
        品、髮網、髮簪、鞋帶、髮帶、髮結、非金屬胸針、鈕扣、按扣、『徽章』
        、領章。」，此有告訴人提出審定號第八三三五二四號商標註冊資料足參〔
        參見九十一年度他字第二四一一號卷第十頁〕，其所指定專用之商品『不包
        括』鑰匙圈，告訴人之代理人亦明認斯旨陳述如前〔見前引述〕，核與被告
        等人答辯「鑰匙圈並非告訴人公司系爭商標指定專用之商品」之意旨相符，
        凡此情節，堪確定「鑰匙圈」『非』附表所示商標指定專用之同一商品。
    三、關於告訴人之代理人指訴「『鑰匙圈』與『徽章』在『用途』、『表徵』上
        有相似性而為類似商品」壹節。查：
        〔一〕所謂類似商品，係指商品在用途、功能、行銷管道與場所、買受人、
              原材料、產製者或其他因素上具有共同或關聯之處，依一般社會通念
              及市場交易情形，易使一般商品購買人誤認其為來自相同或雖不相同
              但有關聯之來源者而言。」，「類似商品及類似服務審查基準」第一
              點揭示甚明。
        〔二〕查『鑰匙圈』係懸掛鑰匙之小鐵環，『徽章』則係懸掛於衣帽上之標
              記，二者之『不具』有相同或相近之用途，亦無從將『鑰匙圈』懸掛
              於衣帽上充標記，其功能『不能』滿足一般購買人相同需要。就商品
              之用途、功能酌之，貳者非類似之商品；其次，『鑰匙圈』並非配合
              『徽章』使用之商品，欠缺『鑰匙圈』並不減損『徽章』於經濟上之
              使用目的，反之亦然。就商品與零組件之關係酌之，貳者非類似之商
              品；『鑰匙圈』之買受人係『需求以小鐵環懸掛鑰匙之人』，『徽章
              』之買受人則係「需求『徽章』懸掛於衣帽上充標記之人」，上開貳
              商品之買受人不具同質性。就商品之買受人酌之，貳者非類似商品；
              據此，『鑰匙圈』與『徽章』貳商品，就其用途功能、商品與零組件
              之關係、商品之買受人等酌之，不能認係『類似商品』。
        〔三〕依社會一般通念，將『徽章』懸掛於衣帽上，以標記特定之『表徵』
              ，固非事理所無，但，將『鑰匙圈』懸於衣帽上標記特定之『表徵』
              則為事理之所無。告訴人以右開貳商品有『相同之表徵』，主張貳者
              為『類似商品，亦非可採。
        〔四〕綜前所述，堪認系爭『鑰匙圈』與『徽章』並非『類似商品』。
    四、按修正前商標法第六十二條、第六十三條所定違反商標法罪名之成立，以行
        為人所使用之商品與被侵害之商標指定專用之商品係『同一或類似』為前提
        。系爭『鑰匙圈』與『徽章』並非『同一商品』，復非『類似商品』，均見
        前述，核與右引商標法所定犯罪構成要件有間，此外查無其他積極證據足資
        證明被告確有違反商標法情形，即屬不能證明被告犯罪，爰依法為無罪之諭
        知。
據上論斷，應依刑事訴訟法第三百零一條第一項，判決如主文。
本案經檢察官余若凡到庭執行職務。
中      華      民      國      九十二      年      七      月  三十一  日
                                  臺灣板橋地方法院刑事第五庭
                                          法  官  陳  福  來
右正本證明與原本無異。
如不服本判決，應於判決送達後十日內，向本院提出上訴狀。
                                          書記官  林  兆  嘉
中      華      民      國      九十二      年      七      月  三十一  日


司法院資訊處製作；財團法人民間司法改革基金會備份。
